# Chapitre III. Résultats et Discussions

## Résultats

### Caractérisation de la diversité floristique de la forêt communale de Ndikiniméki

```{r parametrage des données sur les espèces}
spa_Ndiki<-read.csv2("C:/Users/Windows/AppData/local/RProjets/these_aurelien_vers1/Ndiki_data/Ndiki_cordinate.csv",check.names = FALSE)
spa_Nanga<-read.csv2("C:/Users/Windows/AppData/local/RProjets/these_aurelien_vers1/Nanga_data/Nanga_cordinate.csv",check.names = FALSE)
Ndiki_com_plus<-read.csv2("C:/Users/Windows/AppData/Local/RProjets/these_aurelien_vers1/Ndiki_data/Ndiki_communaute_plus.csv",check.names = FALSE)
Nanga_com<-read.csv2("C:/Users/Windows/AppData/Local/RProjets/these_aurelien_vers1/Nanga_data/Nanga_communaute.csv",check.names = FALSE)
spec.column_Ndiki<-as.character(Ndiki_com_plus[,1])
spec.column_Nanga<-as.character(Nanga_com[,1])
Ndiki_spec<-as.data.frame(t(Ndiki_com_plus[,-1]))
Nanga_spec<-as.data.frame(t(Nanga_com[,-1]))
names(Ndiki_spec)<-spec.column_Ndiki
names(Nanga_spec)<-spec.column_Nanga
```

```{r parametrage des données sur les familles d'espèces}
Ndiki_famille<-read.csv2("C:/Users/Windows/AppData/Local/RProjets/these_aurelien_vers1/Ndiki_data/Ndiki_famille.csv",check.names = FALSE)
Nanga_famille<-read.csv2("C:/Users/Windows/AppData/Local/RProjets/these_aurelien_vers1/Nanga_data/Nanga_famille.csv",check.names = FALSE)
fami.column_Ndiki=as.character(Ndiki_famille[,1])
fami.column_Nanga=as.character(Nanga_famille[,1])
Ndiki_fami=as.data.frame(t(Ndiki_famille[,-1]))
Nanga_fami=as.data.frame(t(Nanga_famille[,-1]))
names(Ndiki_fami)=fami.column_Ndiki
names(Nanga_fami)=fami.column_Nanga
```

```{r parametrage des données environnementales}
Ndiki_categori<-read.csv2("C:/Users/Windows/AppData/Local/RProjets/these_aurelien_vers1/Ndiki_data/Ndiki_environnement.csv",check.names = FALSE)
Nanga_categori<-read.csv2("C:/Users/Windows/AppData/Local/RProjets/these_aurelien_vers1/Nanga_data/Nanga_environnement.csv",check.names = FALSE)
sites.rows_Ndiki<-as.character(Ndiki_categori[,1])	
sites.rows<-as.character(Nanga_categori[,1])
Ndiki.Env<-Ndiki_categori[,2:5]
Nanga.Env<-Nanga_categori[,2:5]
rownames(Ndiki_spec)<-rownames(Ndiki.Env)					
rownames(Nanga_spec)<-rownames(Nanga.Env)

```

Notre étude floristique dans la Forêt Communale de Ndikiniméki a couvert un ensemble de 32 parcelles d'inventaires reparties sur 05 catégories d'utilisation des terres (TUT): 
\- les Forêts Matures (FM);
\- les Forêts Secondaires (FS);
\- les Forêts Marécageuses (FMa);
\- les Cacaoyères (CAC);
\- et les Jachères (JA).

```{r Nomenclature des parcelles étudiés}
rownames(Ndiki_fami)
```

```{r identification des catégories de Types d'Utilisation des Terre}
library(prettyR)
describe(Ndiki.Env$TUT)
```

Au total 148 espèces appartenant à 43 familles ont été identifiées.

```{r identification des individus enregistrées }
# Nom des espèces
colnames(Ndiki_spec)
# Nom des familles
colnames(Ndiki_fami)
```

Aucune espèce n'a été présente de manière permanente dans les 32  parcelles d'inventaires.Le nombre d'absence ou valeur d'abondance nulle s'élève à 4128 soit 87% des données de la matrice d'inventaire. La valeur  maximale d'abondance a été enregistrée dans une parcelle où une espèce a été observée 29 fois de suite.

```{r dénombrement des classes d'abondance }
(ab<-table(unlist(Ndiki_spec)))
```


```{r Histogramme des effectifs de classes de toutes les espèces}
barplot(ab,las=1,xlab = "Classes d'abondance",ylab = "Fréquences",col = gray(5:0/5))
```

```{r Coordonnées géographiques des parcelles}
library(sf)
my_sf=st_as_sf(spa_Ndiki,coords = c("Longitude","Latitude")) 
#plot my_sf# 
library(ggplot2)
theme_set(theme_bw()) 
ggplot(my_sf)+geom_sf(aes(fill=Ndiki.Env$TUT))+geom_sf_label(aes(label=Ndiki.Env$TUT))+scale_fill_discrete(name="Types d'Utilisation\ndes Terres",breaks=c("FM","FS","FMa","JA","CAC"),labels=c("FM:Forêt Mature","FS:Forêt Secondaire","FMa:Forêt Marécageuse","JA:Jachère","CAC:Cacaoyère"))+labs(x="Longitude",y="Latitude")
```


You can add parts to organize one or more book chapters together. Parts can be inserted at the top of an .Rmd file, before the first-level chapter heading in that same file. 

Add a numbered part: `# (PART) Act one {-}` (followed by `# A chapter`)

Add an unnumbered part: `# (PART\*) Act one {-}` (followed by `# A chapter`)

Add an appendix as a special kind of un-numbered part: `# (APPENDIX) Other stuff {-}` (followed by `# A chapter`). Chapters in an appendix are prepended with letters instead of numbers.



